臺灣雲林地方法院刑事判決
111年度訴字第25號
公  訴  人  臺灣雲林地方檢察署檢察官
被      告  梁紅蓮



上列被告因違反洗錢防制法等案件，經檢察官提起公訴（110 年
度偵字第8351號），本院判決如下：
    主      文
乙○○共同犯洗錢防制法第十四條第一項之洗錢罪，處有期徒刑肆
月，併科罰金新臺幣壹萬元，罰金如易服勞役，以新臺幣壹仟元
折算壹日。
未扣案之犯罪所得新臺幣壹萬貳仟元，沒收之，於全部或一部不
能沒收或不宜執行沒收時，追徵其價額。
    事實及理由
壹、犯罪事實
    乙○○明知社會上詐欺案件層出不窮，依其社會生活經驗，可
    預見無故徵求他人金融帳戶，並要求協助提領款項，極可能
    係從事詐欺犯罪之人遂行詐欺犯罪並避免檢警查緝之手段，
    亦能預見無故匯入帳戶內之金錢可能為詐欺犯罪之款項，如
    將該些款項提領後轉換成其他形式再交付給他人，不僅參與
    詐欺犯罪，且將因此掩飾、隱匿所領取款項之去向及所在，
    仍基於縱使因此參與詐欺犯罪及掩飾、隱匿不法款項仍不違
    背其本意之犯意，自民國109 年12月間之某日，透過Facebo
    ok社群軟體結識帳號暱稱「Thankgod Aniezo （wang lee）
    」、通訊軟體LINE帳號暱稱「liuzha0000000 」之人（無證
    據證明實際使用人為少年或係不同之人，下稱詐欺成員），
    即依指示提供其申辦之京城商業銀行帳號000000000000號帳
    戶（下稱本案帳戶）作為匯入詐欺款項所用，並約定擔任提
    領本案帳戶內詐欺款項之工作，再將所提領之詐欺款項交付
    給詐欺成員，藉此獲得報酬。謀議既定，乙○○即與詐欺成員
    基於共同掩飾、隱匿詐欺犯罪所得之去向、所在而洗錢及詐
    欺取財之不確定犯意聯絡，由詐欺成員透過Facebook社群軟
    體結識甲○○，並使用通訊軟體LINE（帳號暱稱「Cheng Han 
    」，無證據證明與使用Facebook社群軟體帳號「Thankgod A
    niezo （wang lee）」、通訊軟體LINE帳號暱稱「liuzha00
    00000 」者為不同之人）向甲○○佯稱：其係美國陸軍軍人，
    已服役26年，目前被派往敘利亞執行維和任務，其有意申請
    放假返國，惟無法自行申請，須透過甲○○方能申請云云，再
    使用Gmail帳號「airspacediplomatic.service@gmail.com 
    」寄送電子郵件予甲○○，並佯稱：須先支付「Cheng Han 」
    之假期費用即美金41萬元，若無法一次支付全額，可分次支
    付云云，致甲○○陷於錯誤，因而於110 年1 月18日中午12時
    28分許，將新臺幣（下同）39萬2 千元匯至本案帳戶內。詐
    欺成員於詐欺得款後，旋指示乙○○於110 年1 月18日中午12
    時49分許，前往址設雲林縣○○鄉○○路000 號之京城商業銀行
    崙背分行，臨櫃提領現金39萬元，再至址設高雄市○○區○○○
    路00號14樓之金牛百貨，以提領所得之39萬元現金購買比特
    幣，再將所購得之比特幣轉入詐欺成員所提供之比特幣錢包
    內，以此方式共同詐欺取財，及掩飾、隱匿詐欺取財犯罪所
    得之去向及所在。乙○○則因此獲得2 千元之報酬（即上開未
    予提領之部分），並自詐欺成員處取得1 萬元之交通費。
貳、程序部分
    按被告以外之人於審判外之陳述，雖不符刑事訴訟法第159
    條之1 至第159 條之4 規定，而經當事人於審判程序同意作
    為證據，法院審酌該言詞陳述或書面陳述作成時之情況，認
    為適當者，亦得為證據，刑事訴訟法第159 條之5 第1 項定
    有明文。經查，本判決所引用具傳聞性質之各項供述證據，
    被告乙○○在本院行準備程序時，均同意有證據能力，本院審
    酌前開證據均經依法踐行調查證據程序，又製作當時之過程
    、內容及功能，尚無違法不當、顯不可信與不得作為證據等
    情，復均與本案具關連性，認以之作為證據應屬適當，而均
    有證據能力。其餘資以認定被告本案犯罪事實之非供述證據
    ，亦查無違反法定程序取得之情形，均具有證據能力。
參、認定犯罪事實所憑之證據及理由
一、上開犯罪事實，業據被告於本院準備程序及審理時均坦承不
    諱（本院卷第55、56、59、95、99至101 頁），核與證人即
    告訴人甲○○證述之內容相符（警卷第33至36頁），並有告訴
    人之桃園市政府警察局蘆竹分局南崁派出所受理各類案件紀
    錄表、受理刑事案件報案三聯單、受理詐騙帳戶通報警示簡
    便格式表、內政部警政署反詐騙諮詢專線紀錄表、金融機構
    聯防機制通報單（警卷第39至44、49至51頁）、告訴人之彰
    化銀行南崁分行存摺存款帳號資料及交易明細查詢資料（警
    卷第59至63頁）、告訴人提出之通訊軟體對話紀錄翻拍照片
    （警卷第67至79頁）、本案帳戶之綜合存款存摺封面及內頁
    明細、提款卡正反面影本（偵卷第33至35頁）、被告提出「
    Thankgod Aniezo （wang lee）」臉書個人頁面及與其之Me
    ssenger 通訊軟體對話紀錄（警卷第23至31頁）、本案帳戶
    之開戶資料及客戶存提紀錄單（警卷第81至84頁）、臺中市
    政府警察局豐原分局110 年12月15日中市警豐分偵字第1100
    080239號函（偵卷第39頁）、臺灣臺中地方法院110 年
　　度金簡字第115 號刑事簡易判決列印本（本院卷第21至29頁
　　）在卷為憑，足以擔保被告之任意性自白與事實相符，可以
　　採信。
二、公訴意旨雖主張，本案告訴人因受詐騙而匯款之對象，除被
　　告以外，尚有林姵慈、詹明爐，再加上綽號「Thankgod Ani
　　ezo （wang lee）」及實際從事詐騙行為之人，被告所加入
　　詐欺集團之人數，已符合刑法第339 條之4 第1 項第2 款「
　　三人以上」之要件，該當三人以上共同詐欺取財罪等語，經
　　查：
㈠、刑法第339 條之4 第1 項第2 款之共同詐欺取財罪，其中三
    人以上係屬加重之構成要件要素，所稱三人當指自然人而言
    ，而關於此構成要件要素之證明，應本於嚴格證明法則，依
    檢察官所舉之全部卷證，足認確實有三人以上共同參與詐欺
    取財犯罪之事實為限，否則本於罪疑惟輕法則，於無法證明
    之情況下，僅能論以同法第339 條第1 項之詐欺取財罪。
㈡、本案與被告接觸、聯繫，並指示被告提供本案帳戶、提領款
　　項及購買比特幣後轉交之人（即Facebook社群軟體帳號暱稱
　　「Thankgod Aniezo （wang lee）」、通訊軟體LINE帳號暱
　　稱「liuzha0000000 」之使用者），及向告訴人實施詐術之
　　人（即通訊軟體LINE帳號暱稱「Cheng Han 」、Gmail 帳號
　　「airspacediplomatic.service@gmail.com」之使用者），
　　，並未實際查獲，則本案與被告接觸、聯繫，並指示被告提
　　供本案帳戶、提領款項及購買比特幣後轉交之人、向告訴人
　　實施詐術之人是否確實為不同人，已無證據可以佐證。又Fa
    cebook社群軟體、通訊軟體LINE、Gmail 帳號之申設，並未
    限定同一自然人僅能申請單一帳號，同一人使用不同帳號之
    情況甚為普遍，又以詐欺犯罪而言，為躲避查緝，由一人同
    時使用不同代號、照片申請LINE帳號，亦屬多見，在別無證
    據證明或查獲帳號實際使用人之情況下，自不能僅以帳號不
    同或帳號所使用之照片不同等情（警卷第23至31、67至79頁
    ），遽謂實際上係不同人所使用，而認定除被告外，尚另有
    2 位共犯即「Thankgod Aniezo （wang lee）」之人、實際
    從事詐騙告訴人行為之人存在之事實。
㈢、告訴人因受詐騙而陷於錯誤，分別匯款至被告所申辦使用之
    本案帳戶、戶名林姵慈之中華郵政股份有限公司帳號000000
    00000000號之帳戶、戶名詹明爐之中華郵政股份有限公司帳
    號00000000000000號之帳戶一情，固據告訴人證述明確（警
    卷第33至35頁），並有告訴人匯款之歷史交易明細資料附卷
    可參（警卷第63、65頁），然能否憑此一情狀，即逕認林姵
    慈、詹明爐確係本於共同詐欺取財之犯意聯絡，而提供上開
    金融帳戶作為詐騙工具，顯非無疑，蓋林姵慈、詹明爐提供
    金融帳戶之原因多端，尚存有其等係單純遭騙取金融帳戶之
    被害人，或係基於幫助詐欺取財之犯意而提供金融帳戶之可
    能，自難僅憑林姵慈、詹明爐所申辦之上開金融帳戶，成為
    本案告訴人因受騙而匯入詐騙贓款之工具，即驟認林姵慈、
    詹明爐就告訴人遭詐欺取財之本案，亦有共同詐欺之犯意聯
    絡及行為分擔，而應同被告一併計入詐欺正犯之人數。
㈣、準此，本案依卷存證據資料，「Thankgod Aniezo （wang le
    e）」及實際從事詐騙告訴人行為之人，既不能證明為不同
    人，亦無以積極認定林姵慈、詹明爐係共同參與詐騙告訴人
    之正犯，則本案除被告及詐欺成員外，尚難認有其他詐欺共
    同正犯存在，自與刑法第339 條之4 第1 項第2 款「三人以
    上」之客觀構成要件不符。
三、綜上所述，本案事證明確，被告犯行堪以認定，應依法論科
　　。
肆、論罪科刑
一、核被告本案所為，該當洗錢防制法第2 條第2 款所列洗錢行
    為，而犯洗錢防制法第14條第1 項之洗錢罪及刑法第339 條
    第1 項之詐欺取財罪。被告係以一行為同時觸犯洗錢防制法
    第14條第1 項之洗錢罪及刑法第339 條第1 項之詐欺取財罪
    ，應依刑法第55條前段「想像競合」之規定，從一重論以洗
    錢防制法第14條第1 項之洗錢罪。
二、公訴意旨認本案被告就詐欺部分所為，係犯刑法第339 條之
　　4 第1 項第2 款之加重詐欺取財罪，惟本院勾稽相關證據，
　　認定被告僅係犯刑法第339 條第1 項之詐欺取財罪，業如前
　　述，然因起訴之基本社會事實同一，爰由本院告知被告所犯
　　法條及罪名後（本院卷第94頁），依刑事訴訟法第300 條規
　　定，變更起訴法條。
三、被告與詐欺成員間就本案犯行，有犯意聯絡及行為分擔，應
    論以共同正犯。
四、按「犯前二條之罪，在偵查或審判中自白者，減輕其刑」，
　　洗錢防制法第16條第2 項定有明文。查被告於本院審理時，
　　就其本案所為，坦承犯洗錢防制法第2 條第2 款、第14條第
    1 項之一般洗錢罪，已如前述，爰依法減輕其刑。
五、爰以行為人責任為基礎，審酌被告與他人分工而共同實施詐
    欺犯罪，嚴重影響社會秩序，告訴人因受詐欺而匯入本案帳
    戶內之金額非低，財產權受侵害之程度非輕，本應予以嚴懲
    ，惟慮及被告終能坦認犯行，復與告訴人以6 萬元成立和解
    並賠償完畢，此有和解書、被告賠付告訴人和解金額之照片
    存卷可考（本院卷第107 至109 頁），犯後態度堪稱良好；
    又被告於本案係僅憑一己之想法，在未能確定對方不是從事
    詐欺犯罪之人的情形下，即率爾配合對方之要求提領並交付
    詐欺贓款，製造金流斷點，雖已成立詐欺取財及洗錢之間接
    故意，而無礙於共同正犯之認定，然其行為之惡性仍與直接
    正犯有所不同，併衡以被告在本案中是從事最容易遭警查獲
    的車手角色，於量刑時，自應就被告之角色分工、參與程度
    等情，與其他共犯有所區別而通盤納入斟酌；兼衡被告自陳
    為國小畢業之智識程度，現已離婚，與前夫育有1 名現年16
    歲、與其父母同住在越南之子女，並由其擔任子女之親權人
    ，現在從事服務業，每月收入約1 至2 萬元之家庭生活經濟
    狀況，及考量檢察官、告訴人及被告對刑度之意見等一切情
    狀，量處如主文所示之刑，並諭知罰金易服勞役之折算標準
    ，以資懲儆。
伍、沒收部分
一、按犯罪所得，屬於犯罪行為人者，沒收之，於全部或一部不
    能沒收或不宜執行沒收時，追徵其價額，刑法第38條之1 第
　　1 項前段、第3 項分別定有明文。經查，被告因從事本案犯
　　行，共獲得1 萬2 千元之利益，為被告於本院審理時所不爭
　　執（本院卷第100 頁），核屬被告之本案犯罪所得，因未據
　　扣案，故依刑法第38條之1 第1 項前段規定，宣告沒收之，
　　並於全部或一部不能沒收或不宜執行沒收時，依同條第3 項
　　規定，追徵其價額。
二、按「犯第十四條之罪，其所移轉、變更、掩飾、隱匿、收受
    、取得、持有、使用之財物或財產上利益，沒收之」，洗錢
    防制法第18條第1 項前段定有明文。此一規定採取義務沒收
    主義，只要合於前述規定，法院即應為相關沒收之諭知，然
    該洗錢行為之標的是否限於行為人所有者始得宣告沒收，法
    無明文，實務上一向認為倘法條並未規定「不問屬於犯罪行
    為人與否均沒收」時，自仍以屬於被告所有者為限，始應予
    沒收。查被告將本案詐欺犯罪所得39萬元購買比特幣後，均
    將之轉入「Thankgod Aniezo （wang lee）」所指定之電子
    錢包，而以此方式掩飾、隱匿該些詐欺犯罪所得，已如前述
    ，被告既將之全數交付與「詐欺成員」，而未自行保有該些
    不法所得，自無從依洗錢防制法第18條第1 項前段規定，對
    被告宣告沒收此部分詐欺犯罪金額，一併說明。
據上論斷，應依刑事訴訟法第299 條第1 項前段、第300 條（依
刑事判決精簡原則，僅記載程序法條），判決如主文。
本案經檢察官葉喬鈞提起公訴，檢察官謝宏偉到庭執行職務。
中　　華　　民　　國　　111 　年　　3 　　月　　10　　日
                  刑事第八庭  審判長法  官   黃偉銘
　　　　　　　　　　　
　　　　　　　　　　　              法  官   蕭孝如
　　　　　　　　　　　
　　　　　　　　　　　              法  官   陳育良
以上正本證明與原本無異。
如不服本判決應於收受判決後 20 日內向本院提出上訴書狀，並
應敘述具體理由；其未敘述上訴理由者，應於上訴期間屆滿後20
 日內向本院補提理由書（均須按他造當事人之人數附繕本）。
「切勿逕送上級法院」。
告訴人或被害人不服本判決，應具備理由請求檢察官上訴，及上
訴期間之計算係以檢察官收受判決正本之日期為準。「切勿逕送
上級法院」。
                                     書記官　 王姵珺　　
中　　華　　民　　國　　111 　年　　3 　　月　　11　　日
附錄本案論罪科刑法條全文
洗錢防制法第2 條
本法所稱洗錢，指下列行為：
一、意圖掩飾或隱匿特定犯罪所得來源，或使他人逃避刑事追訴
    ，而移轉或變更特定犯罪所得。
二、掩飾或隱匿特定犯罪所得之本質、來源、去向、所在、所有
    權、處分權或其他權益者。
三、收受、持有或使用他人之特定犯罪所得。
　　
洗錢防制法第3 條
本法所稱特定犯罪，指下列各款之罪：
一、最輕本刑為六月以上有期徒刑以上之刑之罪。
二、刑法第一百二十一條第一項、第一百二十三條、第二百零一
    條之一第二項、第二百六十八條、第三百三十九條、第三百
    三十九條之三、第三百四十二條、第三百四十四條、第三百
    四十九條之罪。
三、懲治走私條例第二條第一項、第三條第一項之罪。
四、破產法第一百五十四條、第一百五十五條之罪。
五、商標法第九十五條、第九十六條之罪。
六、廢棄物清理法第四十五條第一項後段、第四十七條之罪。
七、稅捐稽徵法第四十一條、第四十二條及第四十三條第一項、
    第二項之罪。
八、政府採購法第八十七條第三項、第五項、第六項、第八十九
    條、第九十一條第一項、第三項之罪。
九、電子支付機構管理條例第四十四條第二項、第三項、第四十
    五條之罪。
十、證券交易法第一百七十二條第一項、第二項之罪。
十一、期貨交易法第一百十三條第一項、第二項之罪。
十二、資恐防制法第八條、第九條之罪。
十三、本法第十四條之罪。
　　　
洗錢防制法第14條
有第二條各款所列洗錢行為者，處7 年以下有期徒刑，併科新臺
幣5 百萬元以下罰金。
前項之未遂犯罰之。
前二項情形，不得科以超過其特定犯罪所定最重本刑之刑。
　　
中華民國刑法第339 條
意圖為自己或第三人不法之所有，以詐術使人將本人或第三人之
物交付者，處5 年以下有期徒刑、拘役或科或併科50萬元以下罰
金。
以前項方法得財產上不法之利益或使第三人得之者，亦同。
前二項之未遂犯罰之。